【裁判字號】    98,抗,270
【裁判日期】    980917
【裁判案由】    聲明異議
【裁判全文】
臺灣高等法院高雄分院刑事裁定           98年度抗字第270號
抗  告  人
即  受刑人  甲○○
                    現於臺灣高雄監獄執行中
上列抗告人因毒品危害防制條例等案件，不服臺灣高雄地方法院
中華民國98年6 月22日聲明異議所為裁定（原審案號：98年度聲
字第64號，臺灣高雄地方法院檢察署執行案號：98年執聲他字第
1783號），提起抗告，本院裁定如下：
    主  文
原裁定撤銷，並發回臺灣高雄地方法院。
    理  由
一、抗告意旨略以：抗告人即受刑人甲○○所犯如附表編號2 至
    5 所示之罪，或附表編號1 至3 及5 所示之罪，合於刑法數
    罪併罰定應執行刑之規定，且附表編號1 至3 所示之罪亦合
    於減刑規定，抗告人向臺灣高雄地方法院檢察署聲請應對95
    年執更嶸字第385 號之執行指揮書所示3 罪聲請減刑，並重
    定應執行刑，未獲處理，原審法院不察，亦駁回抗告人之異
    議，為此提起抗告等語。
二、按刑法第79條之1 第1 項規定：「二以上徒刑併執行者，第
    77條所定最低應執行之期間，合併計算之。」同條第3 項規
    定：「依第一項規定合併計算執行期間而假釋者，前條第一
    項規定之期間，亦合併計算之。」則在併合執行之情形，其
    各罪之執行期間即無從區分，不論其執行期間是否已逾其中
    任一罪之刑期，在合併之刑期執行完畢前，均不得認其中任
    一罪之刑期已執行完畢（最高法院97年度台抗字第747 號裁
    定意旨參照）。
三、經查：
  (一)本件抗告人所犯附表編號1 至3 所示之罪，已經原審法院於
    民國95年1 月5 日以95年度聲字第40號裁定應執行有期徒刑
    1 年2 月確定，臺灣高雄地方法院檢察署檢察官並據以核發
    95年度執更嶸字第385 號執行指揮書依法執行，刑期起算日
    期為94年9 月29日，執行期滿日為95年11月28日，此有該裁
    定書及臺灣高等法院被告前案紀錄表在卷可稽，並經本院調
    取上開執行卷核閱無訛。又被告另犯附表編號4 至5 所示之
    罪，且其業經本院於96年3 月30日以96年度聲字第256 號裁
    定定應執行有期徒刑7 年2 月，嗣因中華民國96年罪犯減刑
    條例（下稱減刑條例）公布施行，復經本院於96年7 月31日
    以96年度聲減字第1356號予以減刑，並定應執行有期徒刑6
    年7 月，臺灣屏東地方法院檢察署檢察官並據以核發96年度
    執減更莊字第1421號執行指揮書依法執行，刑期起算日期為
    95年11月29日，執行期滿日為102 年5 月2 日，此經本院調
    取臺灣屏東地方法院檢察署96年度執減更字第1421號卷證核
    閱屬實。
  (二)上開二案係併合執行，前案執行起算日為94年9 月29日，指
    揮書執畢日期為95年11月28日，自95年11月29日起接續執行
    後案，指揮書執畢日期為102 年5 月2 日，前已述明，依上
    開併合執行之規定及說明，則在減刑條例之施行日即96年7
    月16日，上開併合執行之徒刑，均尚未執行完畢。抗告人聲
    請對95年度執更嶸字第385 號執行指揮書之執行檢察官，應
    依法對附表編號1 至3 所示之罪聲請減刑，自屬有據。檢察
    官認上開附表編號1 至3 所示之罪已於95年11月28日執行完
    畢，而未為減刑之聲請，自有未合。
  (三)再按「依本條例應減刑之罪，已經判決確定尚未執行或執行
    未完畢者，由檢察官或應減刑之人犯聲請最後審理事實之法
    院裁定之」，中華民國九十六年罪犯減刑條例第8 條第1項
    定有明文。抗告人就附表編號1 至3 所示之罪之最後審理事
    實之法院均為臺灣高雄地方法院，此有臺灣高雄地方法院檢
    察署95年度執更嶸字第385 號執行指揮書在卷可稽。依上開
    減刑條例規定，原審法院自應對抗告人減刑聲請依法裁定之
    。
  (四)又按「數罪之宣告刑，得依刑法第51條規定定其執行刑者，
    以所犯之數罪均在裁判確定前者為限。又關於數罪併罰之定
    其應執行之刑，應以最先確定之第一罪為基準。如一人犯三
    罪，其犯第二罪時，第一罪之裁判尚未確定，迨犯第三罪時
    ，已在第一罪裁判確定之後，則第三罪對於第一、二兩罪均
    不得謂為裁判確定前犯數罪而適用數罪併罰之例定其應執行
    之刑。即應就第一罪、第二罪適用數罪併罰之例，定其應執
    行之刑；至第三罪則無從與第一、二罪適用數罪併罰之例，
    定其應執行之刑」（最高法院97年台抗字第735 號裁定意旨
    參照）。查依原裁定附表之記載，抗告人編號1 所示之罪之
    犯罪時間為93年8 月26日，判決確定日為94年5 月23日，編
    號2 、3 所示之罪之犯罪時間，均為94年2 月1 日至同年3
    月28日止，判決確定日均為94年8 月19日，編號4 所示之罪
    之犯罪時間為94年7 月2 日，判決確定日為94年12月29 日
    ，編號5 所示之罪之犯罪時間為93年11月10日，判決確定日
    為95年5 月15日。倘上情不虛，則本件關於適用數罪併罰之
    例，應以最先判決確定之編號1 所示之罪為基準，以之與在
    該判決確定前所犯編號2 、3 、5 所示之罪合併定其應執行
    之刑；至於編號4 所示之罪，祇能單獨執行，始稱適法。
  (五)另按「裁判確定前犯數罪均應減刑而已定執行刑者，仍依前
    項規定，另定應執行之刑；刑法第54條之餘罪，均應減刑者
    ，亦同」，「前2 條關於定其應執行之刑，準用第8 條第3
    項規定」，中華民國九十六年罪犯減刑條例第10條第2 項及
    第12條分別定有明文。原裁定疏未察明抗告人於附表編號1
    至3 所示之罪符合減刑規定，亦未審酌上開減刑規定，予以
    定應執行之刑，亦有未合。
  (六)綜上所述，本件臺灣高雄地方法院檢察署檢察官98年4 月3
    日之雄檢惟嶸98執聲他1783字第42942 號函文，未予准許抗
    告人對附表編號1 至3 減刑及定執行刑之聲請，且未同意換
    發95年執更嶸字第385 號之執行指揮書等情，依前開說明，
    尚有未洽，且影響抗告人之權利，是抗告人對上揭執行處分
    聲明異議為有理由。抗告意旨，指摘原審裁定不當，為屬有
    據，應由本院將原審異議駁回之裁定撤銷，發回原審法院，
    另為適法之裁定。
據上論斷，應依刑事訴訟法第413 條，裁定如主文。
中    華    民    國    98    年    9     月    17    日
                  刑事第一庭    審判長法  官  周賢銳
                                      法  官  徐美麗
                                      法  官  施柏宏
以上正本證明與原本無異。
不得抗告。
中    華    民    國    98    年    9     月    17    日
                                      書記官  魏文常


司法院資訊處製作；財團法人民間司法改革基金會備份。
